【裁判字號】    90,上易,673
【裁判日期】    900424
【裁判案由】    竊盜
【裁判全文】
臺灣高等法院刑事判決                              九十年度上易字第六七三號
    上  訴  人    臺灣臺北地方法院檢察署檢察官
    被      告    乙○○
    選任辯護人    汪倩英
右上訴人因被告竊盜案件，不服臺灣臺北地方法院八十九年度易字第七五四號，中華
民國八十九年十二月八日第一審判決（起訴案號：臺灣臺北地方法院檢察署八十九年
度偵字第三四八二號）提起上訴，本院判決如左：
    主  文
上訴駁回。
    理  由
一、本案經本院審理結果，認第一審判決以被告乙○○既係確信業經首都大廈管理委
    員會總幹事即告訴人甲○○之應允，並繳付新臺幣（下同）二萬元之電費保證金
    ，始僱工接電使用，並無任何不法所有之意圖，不能證明被告犯罪，爰為被告無
    罪之諭知，核無不當，應予維持，並引用第一審判決書（如附件）記載之證據及
    理由。
二、檢察官上訴意旨以：（一）被告之竊電犯行，業據告訴人指訴綦詳，並經證人陳
    嘉生證述明確；（二）告訴人指稱收受被告交付之二萬元係裝璜工程之損害保證
    金，並非電費預繳金；（三）電費係按電表數據收付，被告將所僅付之二萬元解
    為預付電費，與常情不合。原審遽為被告無罪之諭知，其認事及用法尚嫌未洽，
    應予撤銷，更為適當合法之判決云云。
三、按犯罪事實應依證據認定之，無證據不得推定其犯罪事實；又不能證明被告犯罪
    者，應諭知無罪之判決，刑事訴訟法第一百五十四條及第三百零一條第一項，分
    別定有明文。且告訴人之告訴，係以使被告受刑事訴追為目的，是其陳述是否與
    事實相符，仍應調查其他證據以資審認；犯罪事實之認定，應憑真實之證據，倘
    證據是否真實尚欠明顯，自難以擬制推測之方法，為其判斷之基礎；而所謂認定
    犯罪事實之證據，係指足以認定被告確有犯罪行為之積極證據而言，該項證據自
    須適合於被告犯罪事實之認定，始得採為斷罪資料；又刑事訴訟上證明之資料，
    無論其為直接或間接證據，均須達於通常一般之人均不致有所懷疑，而得確信其
    為真實之程度者，始得據為有罪之認定，倘其證明未達到此一程度，而有合理之
    懷疑存在時，致使無從形成有罪之確信，根據「罪證有疑，利於被告」之證據法
    則，即不得遽為不利被告之認定（最高法院五十二年度臺上字第一三００號、五
    十三年度臺上字第六五六號、二十九年度上字第三一０五號、七十六年度臺上字
    第四九八六號判例意旨參照）。
四、經查，告訴人於原審調查時，經已到庭陳稱：「上海鄉村餐廳有五、六個人向我
    接洽借電」、「二萬元是保證金與借電」等情（原審八十九年六月二十二日訊問
    筆錄），已足徵被告所辯交付二萬元係預付電費一節，尚非子虛；另證人即首都
    大廈之電工陳嘉生於警訊中及原審調查時分別證稱：「並未目睹上海鄉村餐廳之
    工人偷接電」（偵查卷第六頁反面）及「甲○○有無私下同意借電，我並不清楚
    」等語（原審八十九年七月二十日訊問筆錄），顯均難執為對被告不利之認定。
    況被告辯稱先預付電費，俟施工完竣再行結算補、退，尤與常情無悖。此外，本
    院復查無其他積極證據足資證明被告有何竊電犯行，揆諸前揭規定及判例意旨，
    自應為無罪之諭知。檢察官上訴所指各節，非有理由，應予駁回。
五、被告乙○○經合法傳喚，無正當理由不到庭，爰不待其陳述逕行判決。
據上論斷，應依刑事訴訟法第三百七十一條、第三百七十三條、第三百六十八條，判
決如主文。
本案經檢察官劉惟宗到庭執行職務
中    華    民    國  九十      年      四      月        二十四    日
                              臺灣高等法院刑事第六庭
                                  審判長法  官  陳  春  秋
                                        法  官  高  明  哲
                                        法  官  王  麗  莉
右正本證明與原本無異。
不得上訴。
                                        書記官  胡      儀
中    華    民    國      九十      年      四      月        二十七    日


司法院資訊處製作；財團法人民間司法改革基金會備份。
